【裁判字號】    98,交抗,1004
【裁判日期】    980703
【裁判案由】    違反道路交通管理處罰條例
【裁判全文】
臺灣高等法院交通事件裁定            98年度交抗字第1004號
抗  告  人
即受處分人  甲○○
上列抗告人因違反道路交通管理處罰條例案件，不服臺灣板橋地
方法院中華民國98年2月18日所為裁定（97年度交聲更字第30號
），提起抗告，本院裁定如下：
    主  文
抗告駁回。
    理  由
一、聲明異議意旨略以：異議人即受處分人甲○○於民國96年10
    月21日下午16時30分左右，由台北縣板橋市○○路轉國慶路
    （即由國慶路雙號端向前行駛）直行，因越過所要停車位置
    ，並於國慶路158巷口（板橋國慶路郵局路口）燈號顯示為
    綠燈時，隨即迴車，而為板橋分局信義所員警攔檢停車，直
    指受處分人係由國慶路單號端直行，且於該路158巷路口闖
    越紅燈，經受處分人針對上情一再解釋，惟不為該員警所接
    受，請求調閱當日該路段監視系統之錄影帶，倘確如該員警
    所稱受處分人闖越紅燈0直行，受處分人除依規定接受違規
    處置外，另願負法律責任，如非該員警所言，懇請還受處分
    人清白，以維平民百姓權益等語。
二、原裁定略以：異議人於上揭時、地，駕駛汽車闖紅燈違規之
    事實，業據證人即舉發本件違規事件之執勤警員乙○○於歷
    次原審訊問時具結後一致證稱：當時伊在國慶路149巷路口
    執行防搶勤務的路檢，我們在路口除了盤查外，還會看重慶
    路匯接國慶路是否有人闖紅燈，信義路是在我們背後，伊面
    對的是國慶路的方向伊當時距離燈號約30公尺，伊看到在國
    慶路167巷號誌燈是紅燈，國慶路158巷是該路口的另一側，
    是同一個號誌，因為當時是紅燈，所有的車輛都在停止線上
    停止，伊看到只有異議人的車穿過停止線直行往伊這邊開過
    來，該路是直的，伊看的很清楚，且那個路口很多人會闖紅
    燈，伊站在那個位置最主要是要注視該路口是否有闖紅燈的
    違規發生，伊看到異議人過來就在國慶路149巷攔停，並告
    知違規，伊確定伊目擊的異議人行進方向並非如異議人所述
    行進方向，如果異議人靠郵局方向從對向要在該路口迴轉，
    伊應該看的很清楚，因為該路口是雙向各一個車道，且該地
    另外有一個巷口，是Ｙ字型的路，並不容易迴轉，如果要迴
    轉必須先往右行駛，再向左繞一圈迴轉，在這種情形之下伊
    會很容易看到，當天天候良好，伊的視線也良好，中間也無
    障礙物等情節綦詳（見原審96年度交聲字第2045號卷第22頁
    、原審97年度交聲更字第30號卷第20頁至第21頁、第49頁至
    第50頁），並有臺北縣政府警察局北縣警交字第C00000000
    號舉發違反道路交通管理事件通知單、臺北縣政府警察局板
    橋分局96年11月15日北縣警板交裁字第0960045130號函各1
    份在卷可稽。酌以證人乙○○身為執勤警員與異議人並無任
    何仇隙，衡情其自無甘冒偽證罪責而虛構情節故為不利異議
    人之不實證述之理。參酌證人乙○○於舉發當時所站立之位
    置係與異議人所駕駛車輛行經之上開路口燈號之距離甚近，
    衡情其應可清楚親眼目睹異議人係開車沿國慶路直行，於號
    誌已經轉成紅燈之後，仍通過該路口而闖紅燈等情無訛。而
    本院復查無任何證據足資證明執勤警員有何捏造事實違法取
    締之不法情事，則應認證人乙○○本其維護交通秩序、安全
    職責所為舉發之違規情節，並到庭而為上開證述為真實，足
    堪憑採。則異議人辯稱：伊於當時並未在該路段門牌單號側
    駕車闖紅燈「直行」之行為，而係於該路158巷口之交通燈
    號誌顯示綠燈時進行迴轉云云，顯與證人乙○○警員前揭明
    確證述情節不符，難以採信。另證人丙○○於雖證述：當天
    伊父親開車方向是與郵局同邊，正向郵局方向直走，然後到
    了紅綠燈後右轉然後再轉回來（迴轉）等語（見原審97年度
    交聲更字第30號卷第47頁），並當庭繪製當天異議人行車路
    線後，由證人丙○○所繪製之行車路線圖可知，異議人係沿
    國慶路（往板橋方向）行進，通過國慶路158巷口之交通號
    誌燈，之後先右轉進該158巷口再從該巷口處向左迴轉回到
    國慶路（往土城方向）等情，此有該行車路線圖在卷可稽（
    見原審97年交聲更字第30號卷第51頁），則證人丙○○所述
    行車路線與抗告人所述其係在燈號前方在還沒有經過15 8巷
    口就迴轉之行車路線仍明顯歧異。復參酌證人丙○○亦稱：
    伊並不熟悉上開路段，平常並不是在該處理髮店剪髮，是剛
    好去補習途中剪髮的等語（見原審97年度交聲更字第30號卷
    第47頁），則其是否能正確描述本件舉發當時異議人之行進
    方向已非無疑，況證人丙○○到庭證述之時間距離本件舉發
    時間已近一年，則其是否能清楚記憶本件舉發當時異議人實
    際行進路徑亦誠屬有疑，故證人丙○○之證詞當難遽予採信
    ，實不足執為有利於異議人之認定，異議人上開所辯，尚非
    有據，並無足採。至於異議人另聲請調閱前揭路口之監視錄
    影帶以佐其說，然本件舉發違規時間迄至本交通事件於96年
    12月21日繫屬本院時，業已相隔近2個月之久，嗣經原法院
    向臺北縣政府警察局板橋分局函調結果，該分局函覆稱臺北
    縣板橋市○○路158巷口附近雖設有監視錄影設備，惟查該
    監視器鏡頭無法顯示路口管制燈號狀態，同時該監視設備錄
    影只保存1週，96年10月21日之錄影已經覆蓋從錄多次，無
    法調閱，此有該局97年6月13日北縣警板交裁字第097002470
    0號函1份在卷可稽。是以，縱使於該路口監視設備錄影保存
    期限內調得，亦無從據以得悉本件舉發當時該路段號誌燈變
    換之狀態，尚難徒以未能調閱上開路口之監視錄影帶乙節，
    遽為對抗告人有利之認定。是異議人所有之車輛確有在前開
    時、地，行經有燈光號誌管制之交叉路口闖紅燈違規行為甚
    明，異議人之異議為無理由，因而駁回受處分人之異議。
三、抗告意旨略以：伊於96年10月21日被攔停時，即當場表明非
    直行闖紅燈，惟仍遭舉單告發，且當場員警曾告知如有不服
    舉發可提出異議，伊亦回應會提出異議，在此情況下員警應
    該蒐集相關佐證資料，證明其舉發無誤，卻僅以其當時所見
    確實是受處分人闖紅燈而未見提出任何其他佐證資料，令人
    難以折服。又員警證稱伊是由國慶路右轉158巷，再由該巷
    口向左迴轉到國慶路，然當國慶路顯示紅燈，則158巷口應
    顯示綠燈，是伊自無闖紅燈；惟伊當日並非轉入158巷後再
    左轉國慶路，而是在國慶路158巷顯示綠燈時進行迴轉，此
    請調取郵局監視錄影帶可明，舉發人竟未予調取，此過失要
    伊負責，實非公允。且伊在偕同小孩出庭前有詢問過是否記
    得該遭警舉發事件，小孩回應知道，故小孩即證人丙○○應
    無因到庭時間距離本件舉發時間已近一年不能清楚記憶情事
    。
四、經查：原裁定認定抗告人即受處分人甲○○於前揭時地駕車
    闖越紅燈之違規事實，係以證人即舉發員警乙○○於原法院
    訊問時具結後證述綦詳。復說明證人乙○○身為執勤員警與
    受處分人並無任何仇隙，衡情自無甘冒偽證罪責而虛構情節
    故為不利受處分人之陳述。並參酌證人乙○○於舉發當時所
    站立之位置係與受處分人所駕駛車輛行經之上開路口燈號之
    距離甚近，應可清楚目睹受處分人前揭違規行為。且無何證
    據足資證明執勤員警有何捏造事實違法取締之不法情事，應
    認證人乙○○前開證述可採。另闡明證人即受處分人之子丙
    ○○於原法院時所述行駛路線亦與受處分人所述不符，且該
    證人於事發後一年再次作證時亦陳稱伊對該違規地點不熟等
    語在卷，而認證人丙○○之證詞不足採為有利於受處分人之
    證據。嗣再敘明因逾保存期限而已無從調取臺北縣政府警察
    局板橋分局於違規地點附近所設監視錄影設備。因認受處分
    人違規事證明確，維持原處分機關依道路交通管理處罰條例
    第53條第1項、第63條第1項第3款規定，裁處受處分人罰鍰
    2,7 00元、記違規點數3點，並駁回抗告人異議，已詳敘其
    依憑之證據及認定之理由，經核並未悖於經驗及論理法則。
    要無再調取郵局所設監視錄影設備於前揭時地之錄影光碟之
    必要，抗告意旨仍執原法院抗辯之陳詞，指摘原裁定不當，
    難認有據，應予駁回。
五、據上論結，應依道路交通案件處理辦法第26條，刑事訴訟法
    第412條，裁定如主文。
中    華    民    國    98    年    7     月     3    日
                        交通法庭審判長法  官  何菁莪
                                      法  官  江振義
                                      法  官  李麗珠
以上正本證明與原本無異。
不得再抗告。
                                      書記官  陳禹任
中    華    民    國    98    年    7     月     6    日


司法院資訊處製作；財團法人民間司法改革基金會備份。
